【裁判字號】    99,訴,1595
【裁判日期】    991029
【裁判案由】    毒品危害防制條例
【裁判全文】
臺灣臺北地方法院刑事判決              99年度訴字第1595號
公  訴  人  臺灣臺北地方法院檢察署檢察官
被      告  甲○○
上列被告因毒品危害防制條例案件，經檢察官提起公訴（99年度
毒偵字第3092號），於本院準備程序進行中，被告先就被訴事實
為有罪之陳述，經本院告以簡式審判之要旨，經當事人同意，合
議庭裁定由受命法官獨任進行簡式審判程序，判決如下：
    主  文
甲○○施用第一級毒品，累犯，處有期徒刑拾月。扣案第一級毒
品海洛因壹包（原淨重零點零九八零公克，取樣零點零零二零公
克鑑驗用罄，驗餘淨重零點零九六零公克）沒收銷燬之，海洛因
包裝袋壹個（重零點一一公克）沒收。
    事  實
一、甲○○曾因施用毒品案件，經本院88年度毒聲字第565 號裁
    定送觀察、勒戒，因認有繼續施用毒品之傾向，再以88年度
    毒聲字第1132號裁定令入戒治處所施以強制戒治，嗣因已屆
    滿3 月，其戒治成效經評定為合格，認無繼續戒治之必要，
    乃經本院88年度毒聲字第2432號裁定停止戒治，所餘戒治期
    間付保護管束，甲○○於民國88年10月16日釋放出所，保護
    管束期間至89年4 月14日屆滿未經撤銷，視為執行完畢。又
    因施用毒品案件，經本院90年度毒聲字第2112號裁定令入戒
    治處所施以強制戒治，經臺灣高等法院90年度毒抗字第914
    號抗告駁回而確定，嗣因已屆滿3 月，其戒治成效經評定為
    合格，認無繼續戒治之必要，乃經本院92年度毒聲字第888
    號裁定停止戒治，所餘戒治期間付保護管束，甲○○於92年
    6 月10日釋放出所，保護管束期間於92年9 月27日屆滿未經
    撤銷，視為執行完畢；同案亦經檢察官聲請簡易判決處刑，
    經本院改依通常程序審理，以90年度訴緝字第1039號刑事判
    決判處有期徒刑10月確定，甲○○於93年2 月10日入監服刑
    ，至94年7 月8 日縮短刑期假釋出監，經臺灣桃園地方法院
    94年度聲字第1644號裁定假釋期間付保護管束，保護管束期
    間於95年1 月13日屆滿未經撤銷，視為執行完畢。此後5 年
    內，甲○○仍於95年1 月25日持有海洛因、於95年7 月4 日
    施用海洛因，分別經本院95年度簡字第1388號刑事簡易判決
    判處有期徒刑3 月、95年度訴字第1299號刑事判決判處有期
    徒刑1 年3 月，分別確定在案，嗣經96年度聲減字第14 8號
    裁定分別減為有期徒刑1 月又15日、7 月又15日，並應執行
    有期徒刑8 月，甲○○於95年12月1 日入監服刑，於96年7
    月20日縮刑期滿執行完畢（構成累犯）。又於98年5 月26日
    施用第一級毒品，經本院99年度訴字第124 號刑事判決判處
    有期徒刑8 月確定，目前在監執行中；再於99年3 月8 日施
    用第一級毒品，經本院99年度訴字第859 號刑事判決判處有
    期徒刑9 月，經臺灣高等法院99年度上訴字第2536號判決駁
    回上訴確定，尚未執行。
二、詎甲○○仍未戒除毒癮，復基於施用第一級毒品之犯意，於
    99年8 月21日上午8 時許，在其位於臺北巿萬華區○○○路
    ○ 段30 2巷3 弄30號3 樓之住處，將第一級毒品海洛因粉末
    摻水混和後，以針筒注射施打靜脈方式，施用第一級毒品海
    洛因1 次。嗣於同年月23日下午1 時50分許，在臺北市○○
    區○○街170 巷58之3 號前為警查獲，並扣得含有第一級毒
    品海洛因成分之粉末1 包（原淨重0.0980公克，取樣0.0020
    公克鑑驗用罄，驗餘淨重0.0960公克，外包裝袋1 個重0.11
    公克），經其同意採尿送驗呈嗎啡陽性反應，始悉上情。
三、案經臺北市政府警察局萬華分局移請臺灣臺北地方法院檢察
    署檢察官偵查起訴，於本院準備程序進行中，甲○○先就被
    訴事實為有罪之陳述，經合議庭裁定由受命法官獨任進行簡
    式審判程序。
    理  由
一、認定事實所憑之證據及理由：
  (一)前開犯罪事實，業據被告甲○○於警詢時、偵訊中及本院審
    理中均坦承不諱（見99年度毒偵字第3092號卷第6 頁反面、
    第29頁、本院卷第38頁反面、第41頁），被告為警查獲後所
    採集之尿液，經以氣相層析質譜儀檢驗結果，均呈嗎啡陽性
    反應，此有臺灣尖端先進生技醫藥股份有限公司濫用藥物檢
    驗報告1 份附卷足憑（見99年度毒偵字第3092號卷第41頁）
    ，又被告為警查獲時所扣得之白粉1 包（原淨重0.0980公克
    ，取樣0.0020公克鑑驗用罄，驗餘淨重0.0960公克，外包裝
    袋1 個重0.11公克），經以氣相層析質儀分析法檢驗結果，
    確含第一級毒品海洛因成分，有交通部民用航空局航空醫務
    中心毒品鑑定書1 份在卷可考（見99年度毒偵字第3092號卷
    第49頁），復有該包白粉扣案足佐（見99年度毒偵字第3092
    號卷第12至14頁）。綜上，被告自白有前揭各項證據足資佐
    證，堪認與事實相符，可以採信。
  (二)又查被告曾因施用毒品案件，經本院88年度毒聲字第565 號
    裁定送觀察、勒戒，因認有繼續施用毒品之傾向，再以88年
    度毒聲字第1132號裁定令入戒治處所施以強制戒治，嗣因已
    屆滿3 月，其戒治成效經評定為合格，認無繼續戒治之必要
    ，乃經本院88年度毒聲字第2432號裁定停止戒治，所餘戒治
    期間付保護管束，被告於88年10月16日釋放出所，保護管束
    期間至89年4 月14日屆滿未經撤銷，視為執行完畢；又因施
    用毒品案件，經本院90年度毒聲字第2112號裁定令入戒治處
    所施以強制戒治，經臺灣高等法院90年度毒抗字第914 號抗
    告駁回而確定，嗣因已屆滿3 月，其戒治成效經評定為合格
    ，認無繼續戒治之必要，乃經本院92年度毒聲字第888 號裁
    定停止戒治，所餘戒治期間付保護管束，被告於92年6 月10
    日釋放出所，保護管束期間於92年9 月27日屆滿未經撤銷，
    視為執行完畢；同案亦經檢察官聲請簡易判決處刑，經本院
    改依通常程序審理，以90年度訴緝字第1039號刑事判決判處
    有期徒刑10月確定，被告於93年2 月10日入監服刑，至94年
    7 月8 日縮短刑期假釋出監，經臺灣桃園地方法院94年度聲
    字第1644號裁定假釋期間付保護管束，保護管束期間於95年
    1 月13日屆滿未經撤銷，視為執行完畢；此後5 年內，被告
    於95年7 月4 日再犯施用海洛因之罪，經本院95年度訴字第
    1299號刑事判決判處有期徒刑1 年3 月，嗣經96年度聲減字
    第148 號裁定減為有期徒刑7 月又15日，被告於95年12月1
    日入監服刑，於96年7 月20日縮刑期滿執行完畢等情，有臺
    灣高等法院被告前案紀錄表附卷可參（見本院卷第4 至17頁
    ）。按毒品危害防制條例於92年7 月9 日修正公布，自93年
    1 月9 日施行，其中第20條、第23條將施用毒品之刑事處遇
    程序，區分為「初犯」及「5 年內再犯」、「5 年後再犯」
    ；依其立法理由之說明：「初犯」，經觀察、勒戒或強制戒
    治後，應為不起訴處分或不付審理之裁定；經觀察、勒戒或
    強制戒治執行完畢釋放後，「5 年內再犯」者，因其再犯率
    甚高，原實施之觀察、勒戒及強制戒治既已無法收其實效，
    爰依法追訴或裁定交付審理。至於經觀察、勒戒或強制戒治
    執行完畢釋放後，「5 年後再犯」者，前所實施之觀察、勒
    戒或強制戒治已足以遮斷其施用毒品之毒癮，為期自新及協
    助其斷除毒癮，仍適用「初犯」規定，先經觀察、勒戒或強
    制戒治之程序；從而依修正後之規定，僅限於「初犯」及「
    5 年後再犯」2 種情形，始應先經觀察、勒戒或強制戒治程
    序；倘被告於5 年內已再犯，經依法追訴處罰，縱其第3 次
    （或第3 次以上）再度施用毒品之時間，在初犯經觀察、勒
    戒或強制戒治執行完畢釋放5 年以後，已不合於「5 年後再
    犯」之規定，且因已於「5 年內再犯」，顯見其再犯率甚高
    ，原實施觀察、勒戒或強制戒治，已無法收其實效，即應依
    該條例第10條處罰（最高法院95年度第7 次刑事庭會議、97
    年度第5 次刑事庭先後著有決議可資參照）。是被告雖於前
    次強制戒治執行完畢釋放後5 年後始犯本件施用毒品之罪，
    惟於此5 年內，被告曾因施用毒品之罪經法院判決確定且執
    行完畢，揆諸前揭最高法院決議意旨，原實施觀察、勒戒或
    強制戒治，已無法收其實效，即應依毒品危害防制條例第10
    條處罰。
  (三)綜上，本案事證明確，被告施用海洛因之犯行，洵堪認定，
    應依法論罪科刑。
二、論罪科刑之依據：
  (一)核被告所為，係犯毒品危害防制條例第10條第1 項施用第一
    級罪。其持有第一級毒品之低度行為為施用毒品之高度行為
    所吸收，不另論罪。查被告曾於95年1 月25日持有海洛因、
    於95年7 月4 日施用海洛因，分別經本院95年度簡字第1388
    號刑事簡易判決判處有期徒刑3 月、95年度訴字第1299號刑
    事判決判處有期徒刑1 年3 月，分別確定在案，嗣經96年度
    聲減字第148 號裁定分別減為有期徒刑1 月又15日、7 月又
    15日，並應執行有期徒刑8 月，於95年12月1 日入監服刑，
    於96年7 月20日縮刑期滿執行完畢等情，亦有前揭臺灣高等
    法院被告前案紀錄表在卷足徵，是被告於前次徒刑之執行完
    畢後，5 年以內故意再犯本件有期徒刑以上之罪，為累犯，
    應依法加重其刑。
  (二)爰審酌：(1)被告曾因施用毒品而觸法，經觀察勒戒、制戒治
    及徒刑之執行完畢，除前揭所述前科紀錄外，尚於98年5 月
    26日施用第一級毒品，經本院99年度訴字第124 號刑事判決
    判處有期徒刑8 月確定，目前在監執行中；再於99年3 月8
    日施用第一級毒品，經本院99年度訴字第859 號刑事判決判
    處有期徒刑9 月，經臺灣高等法院99年度上訴字第25 36 號
    判決駁回上訴確定，尚未執行等情，亦有前揭臺灣高等法院
    被告前案紀錄表在卷足參，顯見被告不思戒除毒癮，再犯本
    案施用毒品之罪；(2)且施用毒品非但戕害身心，亦可能因此
    危害社會秩序；(3)惟念被告犯罪後坦承犯行，庭訊時態度良
    好等一切情狀，量處如主文所示之刑，以示懲儆。
  (三)末查，扣案之白粉1 包（原淨重0.0980公克，取樣0.0020公
    克鑑驗用罄，驗餘淨重0.0960公克），確含毒品危害防制條
    例第2 條第2 項第1 款所定第一級毒品海洛因成分，業如前
    述，爰依毒品危害防制條例第18條第1 項前段之規定，宣告
    沒收銷燬之。至該包毒品之包裝袋1 個（重0.11公克），為
    被告所有、供保存海洛因以利施用毒品犯罪所用之物，業據
    被告供明在卷（見99年度毒偵字第3092號卷第6 頁反面、第
    28頁），爰依刑法第38條第1 項第2 款規定，併予宣告沒收
    之。
據上論斷，應依刑事訴訟法第273 條之1 第1 項、第299 條第1
項前段，毒品危害防制條例第10條第1 項、第18條第1 項前段、
刑法第11條前段、第47條第1 項、第38條第1 項第2 款，判決如
主文。
本案經檢察官劉文婷到庭執行職務。
中    華    民    國    99    年    10    月    29    日
                  刑事第六庭  法  官  林晏如
上正本與原本無異。
如不服本判決，應於判決送達後10日內，向本院提出上訴狀。
                              書記官  楊盈茹
中    華    民    國    99    年    11    月    1     日
附錄本案論罪科刑法條全文：
毒品危害防制條例第10條
施用第一級毒品者，處6 月以上5 年以下有期徒刑。
施用第二級毒品者，處3 年以下有期徒刑。

司法院資訊處製作；財團法人民間司法改革基金會備份。
